臺灣臺中地方法院刑事判決　　　　　　　94年度易字第1018號
公　訴　人　臺灣臺中地方法院檢察署檢察官
被　　　告　乙○○
上列被告因恐嚇案件，經檢察官提起公訴（九十四年度偵字第三
九五五號），經本院合議庭裁定由受命法官獨任進行簡式審判程
序，判決如下：
    主    文
乙○○幫助意圖為自己不法之所有，以恐嚇使人將本人之物交付
，未遂，處有期徒刑月，如易科罰金，以佰元折算壹日。
    犯罪事實
一、乙○○因缺錢花用，在可預見其將自己之金融帳戶交付予年
    約三十餘歲，自稱「詹智敏」之成年人使用，足供該成年人
    向他人恐嚇取財，供匯款之用，而其發生並不違背其本意之
    認識下，不顧他人所可能遭受財產上損害之危險，容任該成
    年人藉以遂行犯罪，並基於幫助該成年人恐嚇取財之不確定
    故意，於民國九十三年四月二十二日，與該成年人共同前往
    臺中縣豐原市○○路四六號泛亞（已改名為寶華）商業銀行
    豐原分行，由乙○○以自己名義申請開設帳號000000
    000000號帳戶後，旋以新臺幣（下同）五千元之代價
    ，將該帳戶之存摺、印章、提款卡及密碼，出賣交付予該成
    年人，以此方式幫助該成年人恐嚇取得他人財物。嗣後該成
    年人，即意圖為自己不法之所有，先於九十三年十月二十五
    日晚上九時三十分後之某時許，在臺中市南屯區○○○街與
    忠勇路口，以不詳方法竊取甲○○所有之車牌號碼二Ｊ－八
    五六七號自小客車，得手後，再於翌日上午七時十五分許，
    撥打電話予甲○○，恫嚇甲○○須付款八萬元贖回車輛，並
    將款項匯入上揭乙○○之帳戶內，否則要將上開車輛處理掉
    等語，致使甲○○心生畏懼，於尚未匯款前即報警處理，因
    而未能得逞。
二、案經臺中市警察局第四分局報告臺灣臺中地方法院檢察署檢
    察官偵查起訴。
    理    由
一、訊據被告乙○○坦承有於上揭時間、地點與自稱「詹智敏」
    之成年人共同至泛亞商業銀行豐原分行申請開設上開金融帳
    戶，並將該帳戶之存摺、印章、提款卡及密碼以五千元代價
    出售予該成年人使用等事實不諱，且該成年人所為之恐嚇取
    財犯行，亦據被害人甲○○於警詢中指述綦詳，並有寶華商
    業銀行豐原分行九十三年十二月十五日（九三）豐發字第三
    ０六號函檢附被告乙○○開設上開金融帳戶之開戶資料即泛
    亞商業銀行存款業務申請暨約定書、泛亞銀行印鑑卡及交易
    明細等文件在卷可參。又按刑法上之故意，分直接故意（確
    定故意）與間接故意（不確定故意），「行為人對於構成犯
    罪之事實，明知並有意使其發生者」為直接故意，「行為人
    對於構成犯罪之事實，預見其發生而其發生並不違背其本意
    者」為間接故意；一般人至銀行開設帳戶並非難事，如非洗
    錢、犯罪等不法目的，依常情並無捨棄自己帳戶而迂迴收受
    他人帳戶使用之理，是被告對於該名自稱「詹智敏」之成年
    男子可能將其帳戶用來作為恐嚇取財等非法用途上，應有所
    預見，且不違背其本意，其竟仍提供帳戶予該成年人使用，
    足見該成年人將被告帳戶用來作為恐嚇取財之用，為被告所
    容認及允許。另查銀行帳戶可供款項之存匯、提領，係一般
    人均可輕易申請開設，並無任何資格條件之限制，且金融存
    款帳戶，事關存戶個人財產權益之保障，其與存戶印鑑章、
    提款卡結合，專屬性、私密性更形提高；除非本人或與本人
    具密切關係之人，難認有何理由可自由流通使用該存摺、印
    章；一般人亦均有應妥為保管存摺及提款卡，以防止存摺及
    提款卡被他人冒用之認識，縱有特殊情況偶有將存摺、提款
    卡交付他人之需，亦必深入瞭解其用途後始行提供使用，實
    乃吾人日常生活經驗與事理；且存摺、提款卡等有關個人財
    產、身分之物品，如淪落不明人士手中，極易被利用為與財
    產犯罪有關之犯罪工具；而與他人於身分上不具密切關係之
    人，竟要求他人提供帳戶以為使用，此等行為，客觀上已屬
    可疑，且顯係供為某非正當資金進出使用，而隱瞞其流程及
    行為人身分曝光之不法意圖亦可預見；若此之社會現實，恆
    係一般人本於日常生活經驗即可體察，本件被告對此自亦難
    諉無不知，是被告顯有幫助該成年人遂行恐嚇取財之財產上
    犯罪之不確定犯意甚明。綜此，本件事證至臻明確，被告幫
    助恐嚇取財犯行堪予認定。
二、查前揭真實姓名年籍不詳之成年男子，基於為自己不法所有
    之犯意，以前揭恐嚇之方式，使被害人甲○○心生畏懼，於
    尚未匯款前即報警處理，因而未能得逞，其所為，係觸犯刑
    法第三百四十六條第三項、第一項之恐嚇取財未遂罪。被告
    乙○○將其所開設上開金融機構之帳戶，出售予該自稱「詹
    智敏」之成年人供作恐嚇取財使用，顯係基於幫助他人恐嚇
    取財之不確定故意，且所為提供帳戶予他人之行為係屬刑法
    恐嚇取財罪構成要件以外之行為，其既以幫助他人犯罪之意
    思而參與犯罪構成要件以外之行為，核被告所為，係犯刑法
    第三十條第一項前段、第三百四十六條第三項、第一項之幫
    助恐嚇取財未遂罪。再被告幫助他人犯罪，係屬從犯，應依
    刑法第三十條第二項之規定，減輕其刑。又該成年男子已著
    手於犯罪行為之實行而不遂，為未遂犯，依刑法第二十六條
    前段規定遞予減輕其刑。爰審酌被告犯罪之動機係因貪圖小
    利，擅自出售帳戶供他人非法使用，助長社會犯罪風氣，且
    可能導致追緝犯罪之困難，讓真正犯罪者逍遙法外，惟念及
    被告本身並未實際參與本件恐嚇取財之犯行，責難性較小，
    且被告為本件幫助犯罪所得僅五千元，其犯後並於本院坦認
    犯行，足見其悔悟之心之犯罪後態度等一切情狀，量處如主
    文所示之刑，併諭知易科罰金之折算標準。
據上論斷，應依刑事訴訟法第二百七十三條之一第一項、第二百
九十九條第一項前段，刑法第三十條第一項前段、第三百四十六
條第三項、第一項、第三十條第二項、第二十六條前段、第四十
一條第一項前段、罰金罰鍰提高標準條例第一條前段、第二條，
判決如主文。
中    華    民    國    94    年    9     月    28    日
                  刑事第十三庭  法  官  許月馨
上正本證明與原本無異。
如不服本判決，應於送達後十日內向本院提出上訴狀（須附繕本
），上訴於臺灣高等法院臺中分院。
中    華    民    國    94    年    9     月    30    日
                                書記官  詹東益
附錄論罪科刑法條
中華民國刑法第三百四十六條：
意圖為自己或第三人不法之所有，以恐嚇使人將本人或第三人之
物交付者，處六月以上五年以下有期徒刑，得併科一千元以下罰
金。
以前項方法得財產上不法之利益，或使第三人得之者，亦同。
前二項之未遂犯罰之。
